臺灣嘉義地方法院刑事判決
110年度訴字第522號
公  訴  人  臺灣嘉義地方檢察署檢察官
被      告  蕭書欣



            呂泓興


共      同
指定辯護人  本院約聘辯護人  張家慶
上列被告因違反毒品危害防制條例案件，經檢察官提起公訴(110
年度偵字第3675號)，本院判決如下：
    主  文
蕭書欣共同販賣第三級毒品而混合二種以上之毒品未遂罪，處有
期徒刑貳年。緩刑伍年，並應於本判決確定之日起壹年內，向指
定之政府機關、政府機構、行政法人、社區或其他符合公益目的
之機構或團體，提供貳佰小時之義務勞務。緩刑期間付保護管束
。
蕭書欣扣案之毒品咖啡包參拾包(含包裝袋參拾只)、行動電話壹
支(含門號0000000000號SIM卡壹枚)均沒收。
呂泓興共同販賣第三級毒品而混合二種以上之毒品未遂罪，處有
期徒刑貳年。
呂泓興扣案之毒品咖啡包參拾包(含包裝袋參拾只)沒收。
    犯 罪 事 實
一、蕭書欣、呂泓興均明知4-甲基甲基卡西酮、甲基-N,N-二甲
    基卡西酮均為毒品危害防制條例第2條第2項第3款所列管之
    第三級毒品，不得非法混合上開毒品販賣。竟共同基於販賣
    第三級毒品以營利之犯意聯絡，先於不詳時間，在嘉義市自
    由路附近，共同出資向不詳之人以1包新臺幣(下同)400元之
    價格販入混合第三級毒品4-甲基甲基卡西酮、甲基-N,N-二
    甲基卡西酮成分之咖啡包30包(下稱系爭混合毒品咖啡包)，
    復於110年3月底某日，由蕭書欣使用門號0000000000號(下
    稱系爭門號)行動電話負責在網路社群軟體「Tik Tok」、以
    暱稱「沃德維拉」、於「Tik Tok」一部公開影片「@--營」
    下方張貼欲販售毒品咖啡包之暗語訊息「嘉義營」，欲伺機
    轉賣以牟利。嗣警方執行網路巡邏察覺有異，遂於110年4月
    6日佯裝為買家，與蕭書欣、呂泓興議價，雙方合意以2萬元
    之價格交易30包系爭混合毒品咖啡包，並約定於同日19時30
    分許，在嘉義縣太保市安仁里彩虹商場停車場交易。蕭書欣
    即騎車搭載呂泓興至上開交易地點，由蕭書欣持30包系爭混
    合毒品咖啡包，下車與員警佯裝之買家進行交易，未及售出
    ，即為警方查獲而未遂，並當場扣得系爭混合毒品咖啡包30
    包(毛重：173.69公克)、行動電話1支(含門號0000000000號
    SIM卡1枚)，而悉上情。
二、案經嘉義縣警察局朴子分局報告臺灣嘉義地方檢察署檢察官
    偵查起訴。
    理  由
壹、本判決認定事實所引用之被告以外之人於審判外之言詞或書
    面陳述等供述證據，因當事人均對證據能力方面表示同意作
    為證據，而本院審酌各該證據作成時之情況，核無違法不當
    或證明力明顯過低之瑕疵，亦認以之作為證據應屬適當，是
    依刑事訴訟法第159條之5第1項之規定，認均有證據能力。
    至其餘資以認定被告犯罪事實之非供述證據(詳後述)，亦查
    無違反法定程序取得之情形，依刑事訴訟法第158條之4反面
    規定，亦具證據能力，合先敘明。
貳、認定犯罪事實之證據及理由
一、上揭犯罪事實業據被告蕭書欣、呂泓興於警詢、偵查及本院
    審理中均坦承不諱(見警卷第1至11頁、第13至23頁；偵卷第
    41至43頁；本院卷第47頁、第73頁)，復有搜索扣押筆錄暨
    扣押物品目錄表1份、現場及扣案物照片7張、抖音軟體頁面
    截圖4張、微信帳號資料頁面截圖3張、抖音及微信對話紀錄
    截圖18張、職務報告1份附卷可稽(警卷第29至44頁)。又扣
    案之咖啡包30包，經送抽樣鑑定後，含有4-甲基甲基卡西酮
    、甲基-N,N-二甲基卡西酮等第三級毒品混合成分，亦有內
    政部警政署刑事警察局110年8月31日刑鑑字第1100081935號
    鑑定書1份在卷可參(見偵卷第63至64頁)，足證被告2人任意
    性自白與事實相符，得採為認定事實之證據。
二、我國查緝毒品之施用或販賣一向執法甚嚴，對於販賣毒品者
    尤科以重度刑責，又販賣毒品既係違法行為，當非可公然為
    之，亦無公定價格，且容易分裝並增減份量，而每次買賣之
    價量，可能隨時依雙方關係深淺、資力、需求量及對行情之
    認知、來源是否充裕、查緝是否嚴謹、購買者被查獲時供述
    購買對象之可能風險之評估等情形，而異其標準，非可一概
    而論；而買受毒品之人通常亦無法探知販毒者賺取利潤幾何
    ，是販賣毒品之利得，除販毒者坦承犯行或價量俱臻明確外
    ，委難察得實情，販賣之人從價差或量差中牟利之方式雖異
    ，其意圖營利之販賣行為則同一。是以因本案第三級毒品均
    量微價高，販賣者率有利益可圖，被告2人販賣上開第三級
    毒品，如無利益可得，又豈會甘冒遭警查獲可能處以重刑之
    風險而如此作為，而被告2人均坦承其等販入扣案毒品以圖
    販售得利，並於本院審理時自承：我們當時是以1包400元的
    價格購入扣案咖啡包，後來與買家約定的交易價格是以1包
    算700元的價格賣出等語(見本院卷第52至53頁)，足證被告2
    人係從販入與賣出之價差異汲取利潤，其等販賣系爭混合毒
    品咖啡包之犯行具有意圖營利之目的，至為灼然。
三、綜上所述，本案事證明確，被告2人前揭犯行已堪認定，應
    依法論科。
參、論罪科刑
一、論罪：
(一)按所謂販賣行為，須有營利之意思，方足構成。刑罰法律所
    規定之販賣罪，類型為(1)意圖營利而販入，(2)意圖營利而
    販入並賣出，(3)基於販入以外之其他原因而持有，嗣意圖
    營利而賣出等類型。從行為階段理論立場，意圖營利而販入
    ，即為前述(1)、(2)販賣罪之著手，至於(3)之情形，則以
    另行起意販賣，向外求售或供買方看貨或與之議價時，或其
    他實行犯意之行為者，為其罪之著手。而販賣行為之完成與
    否，端賴標的物之是否交付作為既、未遂之標準。行為人持
    有毒品之目的，既在於販賣，不論係出於原始持有之目的，
    抑或初非以營利之目的而持有，嗣變更犯意，意圖販賣繼續
    持有，均與意圖販賣而持有毒品罪之要件該當，且與販賣罪
    有法條競合之適用，並擇販賣罪處罰，該意圖販賣而持有僅
    不另論罪而已，並非不處罰(最高法院101年度第10次刑事庭
    會議決議可資參照)。次按4-甲基甲基卡西酮、甲基-N,N-二
    甲基卡西酮均為毒品危害防制條例第2條第2項第3款之第三
    級毒品。
(二)犯前5條之罪而混合2種以上之毒品者，適用其中最高級別毒
    品之法定刑，並加重其刑之2分之1，毒品危害防制條例第9
    條第3項已有明定。該規定之立法理由揭櫫「本條第3項所稱
    之混合，係指將2種以上之毒品摻雜調合，無從區分而言(如
    置於同一包裝)。依目前毒品查緝實務，施用混合毒品之型
    態日益繁多，且因混合毒品之成分複雜，施用後所造成之危
    險性及致死率均高於施用單一種類者，為加強遏止混合毒品
    之擴散，爰增訂第3項，規定犯第4條至第8條之罪，而有混
    合2種以上毒品之情形者，加重其刑至二分之一。另本項係
    屬分則之加重，為另一獨立之犯罪型態，如其混合2種以上
    毒品屬不同級別，應依最高級別毒品所定之法定刑，並加重
    其刑至二分之一，例如販賣混合第三級及第四級毒品者，依
    販賣第三級毒品之法定刑處斷，並加重其刑至二分之一；如
    屬同一級別者，因無從比較高低級別，則依各該級別毒品所
    定之法定刑，加重其刑至二分之一，併予敘明」(毒品危害
    防制條例第9條第3項109年1月15日立法理由參照)。是自應
    認在販賣混合相同級別毒品之情況下，仍應依毒品危害防制
    條例第9條第3項之規定，加重其刑至2分之1。查系爭混合毒
    品咖啡包含有上開2種第三級毒品成分，有前揭內政部警政
    署刑事警察局鑑定書在卷可證，而該等成分業經摻雜、調合
    後置於同一包裝內，作為沖泡飲品販售，自該當混合2種以
    上毒品之構成要件。是核被告2人所為，均係犯毒品危害防
    制條例第9條第3項、第4條第6項、第3項之販賣第三級毒品
    而混合二種以上之毒品未遂罪；公訴意旨認被告2人係犯毒
    品危害防制條例第4條第6項、第3項之販賣第三級毒品未遂
    罪，尚有未洽，惟起訴基本事實相同，爰依法變更起訴法條
    ，並當庭告知被告2人變更之罪名後許其陳述意見(見本院卷
    第47頁)。
(三)被告2人就前開販賣第三級毒品而混合二種以上之毒品未遂
    犯行間，有事前共同謀議之犯意聯絡，且有共同出資、進貨
    、兜售、出面交易毒品等行為分擔，應依刑法第28條規定，
    論以共同正犯。至被告2人本案所持有之扣案毒品，經鑑驗
    後推估其總純質淨重合計約3.97公克，有上揭鑑定書存卷可
    查，未達於毒品危害防制條例第11條第5項所定之純質淨重5
    公克以上，故此部分尚未成罪，併此敘明。
二、科刑：
(一)被告2人本案販賣之系爭混合毒品咖啡包，經鑑定含有混合2
    種以上毒品成分，前已述及，依毒品危害防制條例第9條第3
    項規定，應依販賣第三級毒品罪之法定刑加重其刑。
(二)按犯第四條至第八條之罪於偵查及審判中均自白者，減輕其
    刑，毒品危害防制條例第17條第2項定有明文。本條規定之
    立法目的，在利用減刑之寬典，鼓勵犯該條例第4條至第8條
    之罪者，自白犯罪，衷心悔改，獲得重生。有鑑於毒品危害
    防制條例第4條至第8條所規定犯罪之處罰內容均非輕微，願
    意勇於面對而不推諉卸責者，當深具決心與勇氣，外界對類
    此有心懺悔遷善者，當給予高度鼓勵。是以法院援引適用該
    條項之規定時，應採取較為寬鬆之標準，方能貫徹並發揮增
    訂該條項之良法美意，同時並可節省司法調查之勞費。查被
    告2人對於本案犯罪事實均先後於警詢、偵查及審理時自白
    不諱，業如上述，揆諸前揭所舉之立法目的及實務見解，符
    合毒品危害防制條例第17條第2項之規定，是被告2人本案所
    涉之犯行，均應依法減輕其刑。併依法先加後減輕之。
(三)按所謂販賣，除有特別情形外，必須出賣人將販賣標的物移
    轉於買受人，使其取得該物之所有權，始足當之，倘標的物
    尚未移轉交付於買受人，自難謂販賣行為已經完成。對刑事
    法之販賣罪而言，亦唯有出賣人將販賣物之所更權交付移轉
    於買受人，始具備販賣罪構成要件之所有要素，而為犯罪既
    遂。如行為人僅實行犯意，而購入標的物，尚未將之移轉交
    付於買受人，應祇是犯罪行為之著手，難認已達於犯罪既遂
    之程度，此亦為人民所認知之法律感情，而為一般社會通念
    所接受。亦即販賣行為之既、未遂，端賴標的物之是否交付
    而定(最高法院101年度台上字第5830號判決要旨參照)。是
    被告2人本案業已著手購入系爭混合毒品咖啡包，惟因員警
    即時查獲而未出售得逞，為未遂犯，爰依刑法第25條第2項
    規定，按既遂犯之刑減輕之。併依法先加後遞減之。
(四)爰審酌被告2人正值青年，前途無可限量且心智健全，卻不
    思遵循法度、遠離毒品，因一時貪圖近利而購入毒品以轉售
    獲利，其所為無異助長施用毒品之歪風，對社會秩序實有不
    利影響，僅因警方及時查緝而未果，當應懲儆；惟念其等均
    無類似之前科，素行非劣，有臺灣高等法院被告前案紀錄表
    可查，且其等犯後始終坦承犯行，態度良好，兼衡本案被告
    2人販賣毒品之種類均為第三級毒品、數量達於30包、並未
    販賣既遂等侵害法益程度、犯罪手段及為賺取生活費而涉犯
    本案之犯罪動機等節，暨被告蕭書欣於本院審理中自陳：1.
    高中肄業之智識程度；2.現職為服務業；3.未婚、未婚妻懷
    孕中、有1個小孩、母親健在之家庭生活狀況；4.月收入2萬
    8,000元、須扶養小孩、未婚妻之經濟狀況(見本院卷第79頁
    )；被告呂泓興於本院審理中自陳：1.高中肄業之智識程度
    ；2.目前無業；3.未婚、無小孩、父親罹患肝癌之家庭生活
    狀況；4.無收入、須扶養父親之經濟狀況(見本院卷第80頁)
    等一切情狀，分別量處如主文所示之刑。
(五)被告蕭書欣未曾因故意犯罪受有期徒刑以上刑之宣告，此有
    臺灣高等法院被告前案紀錄表可資佐憑，並參酌被告蕭書欣
    涉有本案犯行，係因年紀尚輕、思慮欠周，故一時貪圖小利
    而失慮，涉世未深而冒險觸法，犯後均坦承犯行，並表示知
    錯，審酌被告蕭書欣前揭犯罪情節及犯後態度，認經此偵查
    、審判之教訓，被告蕭書欣自當知所警惕，信無再犯之虞，
    故本院所宣告之刑，應以暫不執行為適當，爰依刑法第74條
    第1項第1款規定，宣告緩刑5年。又為使被告蕭書欣能記取
    教訓、謹遵法度，本院認另有賦予其一定負擔之必要，再依
    刑法第74條第2項第5款之規定，命被告蕭書欣於本判決確定
    之日起1年內，向指定之政府機關、政府機構、行政法人、
    社區或其他符合公益目的之機構或團體提供200小時之義務
    勞務。另為觀後效，併依刑法第93條第1項第2款諭知被告蕭
    書欣於緩刑期間應付保護管束。被告蕭書欣如未履行本判決
    所諭知之負擔，而情節重大者，檢察官得依刑事訴訟法第47
    6條、刑法第75條之1之規定，聲請撤銷對其所為之緩刑宣告
    ，併予敘明。
三、沒收：
(一)按毒品危害防制條例第18條第1項前段之規定，應予「沒收
    銷燬」之毒品，以經查獲之第1、2級毒品為限。又毒品依其
    成癮性、濫用性及對社會危害性，共分為四級，施用或持有
    第3、4級毒品，因其可罰性較低，該條例除就持有第3、4級
    毒品純質淨重20公克以上設有處罰規定外，未另設處罰之規
    定，然鑑於第3、4級毒品均係管制藥品，特於同條例第11條
    之1明定無正當理由，不得擅自持有；第18條第1項後段復規
    定查獲之第3、4級毒品，無正當理由而擅自持有者，均「沒
    入銷燬」之，從而，依同條例第18條第1項後段應沒入銷燬
    之毒品，專指查獲施用或持有之第3、4級毒品，但不構成犯
    罪行為者而言，如販賣第3級毒品既屬同條例相關法條明文
    規定處罰之犯罪行為，即非該條項應依行政程序沒入銷燬之
    範圍，但該行為既已構成犯罪，則該毒品即屬不受法律保護
    之違禁物，自應回歸刑法之適用(最高法院96年度台上字第8
    84號、98年度台上字第2889號、99年度台上字第338號判決
    意旨參照)。次按違禁物，不問屬於犯罪行為人與否，沒收
    之，刑法第38條第1項定有明文。是以，扣案毒品均屬被告2
    人涉犯販賣第三級毒品未遂罪所購入之違禁物，業如上述，
    揆諸上開實務見解意旨，自應依刑法第38條第1項宣告沒收
    。又盛裝上開毒品之外包裝，因其上殘留之毒品難以析離，
    且無析離之實益及必要，應視同毒品，亦應依法宣告沒收。
    而鑑驗所耗損之第三級毒品部分，既經鑑定機關取樣而鑑析
    用罄，足認該部分之毒品業已滅失，爰不另宣告沒收，附此
    說明。
(二)按犯第四條至第九條、第十二條、第十三條或第十四條第一
    項、第二項之罪者，其供犯罪所用之物，不問屬於犯罪行為
    人與否，均沒收之，毒品危害防制條例第19條第1項定有明
    文。經查，扣案之門號0000000000號行動電話(含SIM卡1枚)
    ，屬被告蕭書欣所有供其與被告呂泓興涉犯本案所用之物，
    業據被告2人供陳在卷(見本院卷第53頁)，自應依法宣告沒
    收。
據上論斷，應依刑事訴訟法第299條第1項前段，毒品危害防制條
例第4條第6項、第3項、第9條第3項、第17條第2項、第19條第1
項，刑法第11條、第28條、第25條第2項、第74條第1項第1款、
第2項第5款、第93條第1項第2款、第38條第1項，判決如主文。
中　　華　　民　　國　　111 　年　　1　　月　  25 　　日
                 刑事第五庭    審判長法　官  張志偉
　　　　 　　　　                    法  官  陳盈螢
　　　　 　　　　                    法  官　余珈瑢
以上正本證明與原本無異。
如不服本判決應於收受判決後20日內向本院提出上訴書狀，並應
敘述具體理由；其未敘述上訴理由者，應於上訴期間屆滿後20日
內向本院補提理由書（均須按他造當事人之人數附繕本）「切勿
逕送上級法院」。
中　　華　　民　　國　　111 　年　　1 　　月　　25　　日

                                      書記官  賴心瑜
附錄本案論罪法條：
毒品危害防制條例第4條第3項。
製造、運輸、販賣第三級毒品者，處7年以上有期徒刑，得併科
新臺幣1千萬元以下罰金。
毒品危害防制條例第4條第6項。
前五項之未遂犯罰之。
毒品危害防制條例第9條第3項。
犯前五條之罪而混合二種以上之毒品者，適用其中最高級別毒品
之法定刑，並加重其刑至二分之一。